【裁判字號】    89,訴,1796
【裁判日期】    900315
【裁判案由】    毒品危害防制條例
【裁判全文】
臺灣板橋地方法院刑事判決                        八十九年度訴字第一七九六號
    公  訴  人  臺灣板橋地方法院檢察署檢察官
    被      告  甲○○
    指定辯護人  本院公設辯護人
右列被告因違反毒品危害防制條例案件，經檢察官提起公訴（八十九年度偵字第三六
０二、四一０二號），本院判決如左：
    主  文
甲○○連續轉讓第二級毒品，處有期徒刑陸月，如易科罰金，以參佰元折算壹日。所
得財物新臺幣參仟元沒收之，如全部或一部不能沒收時，以其財產抵償之。
    事  實
一、甲○○明知安非他命業經毒品危害防制條例列為第二級毒品，不得製造、運輸、
    販賣、轉讓、施用、或持有，竟共同基於轉讓第二級毒品安非他命之概括犯意，
    自民國八十八年間起，向綽號「漢捷」真實姓名年籍不詳之成年男子，購買安非
    他命，除部分供己施用外，先於八十九年二月八日，在台北縣三重市○○街八十
    四號，以一千元之價格，轉讓安非他命一公克予梁子瑜（施用毒品部分另案偵辦
    ），嗣於八十九年二月十一日二十一時三十分許，在同縣市○○○街八十九號，
    為警查獲，並扣得安非他命零點二公克（公訴人誤載為零點八公克），復自八十
    八年十二月間起，至八十九年二月四日止，以其所有之0000000000號
    行動電話為聯絡工具，連續多次在同縣市○○街口好朋友便利超商前、同縣市○
    ○○路一○九號、同縣市○○○路之電信局前等地，分別以一千元至三千元之價
    格，將每小包淨重零點七公克至二公克不等之安非他命，轉讓予薛翰舜、黃俊強
    （施用毒品部分另案偵辦）。嗣於八十九年二月十六日十六時許，在同縣市○○
    路○段九十三巷十一之四號二樓，為警查獲。
二、案經台北縣警察局三重分局報請台灣板橋地方法院檢察署檢察官偵查起訴。
    理  由
一、訊據被告甲○○矢口否認有轉讓毒品安非他命之犯行，辯稱：沒有拿安非他命予
    梁子瑜、薛翰舜、黃俊強他們，亦沒有販賣，扣案之安非他命為李育承的，警察
    於便利商店內即毆打伊，可調閱超商之錄影帶可證云云。公設辯護人亦辯稱：證
    人係因被告之供詞為警查獲並有扣得安非他命是證人指述難脫挾怨誣指之嫌，且
    證人前後證述情節不符，扣案案非他命量少，且被告自己有吸用安非他命其持有
    供自己吸用，亦與常情無違等語。經查：
（一）被告為警查獲後即送檢察官偵辦，被告於檢察官訊問時並未就其等遭刑求一事
      為抗辯，而於檢察官訊問後被告即具保在外，亦未見其有受傷就醫診治之情，
      其後被告入台灣台北看守所就其施用毒品犯行依法為觀察勒戒，其入所之內外
      傷紀錄表亦自述其無內外傷，有台灣台北看守所函文在卷可稽，且警員查緝案
      件焉有可能公然觸法為傷害行為，所辯顯不足採。
（二）證人梁子瑜、薛翰舜、黃俊強於警訊時已就其等向被告購買安非他命等情證述
      歷歷，所證情節核相符合，於檢察官偵查時薛翰舜復就前揭時、地向被告買安
      非他命等情證述明確。雖改口稱僅買一次，是警察要伊多供幾次云云，於本院
      復改稱沒向被告買云云，證人黃俊強於本院調查時亦改稱未向被告買安非他命
      云云。而證人薛翰舜、黃俊強因被告聯絡向其等買安非他命後為警查獲，與被
      告於警訊中且均互供買賣安非他命，是證人薛翰舜、黃俊強於本院調查時改口
      稱未向被告買，是警察叫伊咬被告，說因被告也供稱是向我買云云，顯係互相
      迴護，不足採信。綜上，被告所辯均不足採信，本件事證明確，被告犯行洵堪
      認定。
二、核被告所為，係犯毒品危害防制條例第八條第二項之轉讓第二級毒品安非他命罪
    。按刑法上所謂「販賣」與民法所稱之「買賣」觀念未盡相同，蓋販賣須以營利
    為目的，其販入之初或賣出時，若非以營利為目的，則非所謂販賣；經查，本件
    因被告矢口否認有意圖營利販賣安非他命之情事，致無法查悉是否基於營利之目
    的而販入及其有無低買高賣之牟利情事，證人雖於證稱購買安非他命等情節如前
    ，並未提及被告有何獲利，參以被告亦有施用毒品之行為，則其轉交時，是否即
    有營利之意圖亦堪置疑，此外又查無其他任何證據足資證明被告基於營利之目的
    而販入或有低買高賣之情事，自難僅因證人證述係使用「買賣」、「購買」之用
    語即遽予推測被告有販賣安非他命之犯行，且證人與被告於偵查中所供均互相販
    賣安非他命（見八十九年度偵字第四一０二號卷第十頁至第十六頁），顯係互通
    有無，轉讓安非他命而為施用，是公訴人所認容有誤會起訴法條應予變更。被告
    非法持有安非他命之低度行為，為轉讓安非他命之高度行為所吸收，不另論罪。
    又被告先後轉讓毒品安非他命之犯行，時間緊接，犯罪構成要件相同，均顯係基
    於概括犯意而為，應依連續犯之規定以一罪論處，並加重其刑。被告行為後刑法
    第四十一條業於九十年一月四日經立法院修正通過，並經總統於九十年一月十日
    公布，而於同年一月十二日生效施行，其修正條文為：「犯最重本刑為五年以下
    有期徒刑以下之刑之罪，而受六個月以下有期徒刑或拘役之宣告，因身體、教育
    、職業、家庭之關係或其他正當事由，執行顯有困難者，得以一元以上三元以下
    折算一日，易科罰金。但確因不執行所宣告之刑，難收矯正之效，或難以維持法
    秩序者，不在此限。」「併合處罰之數罪，均有前項情形，其應執行之刑逾六月
    者，亦同」，核與修正前刑法第四十一條相較，修正後條文顯較有利於被告，故
    本件依刑法第二條第一項之規定，適用修正後刑法第四十一條第一項之規定諭知
    易科罰金之折算標準。爰審酌被告之素行、非法轉讓足以導致精神障礙及生命危
    險之毒品安非他命，其犯罪之動機、目的、手段、次數、犯罪後之態度等一切情
    狀，量處如主文所示之刑，併諭知易科罰金之折算標準，以示懲儆。扣案之安非
    他命（淨重零點二公克）及與另案被告李育承同時為警查獲時扣得安非他命二包
    （共淨重壹點一零公克，包裝重零點三九公克），並非被告犯本件轉讓毒品罪所
    用之物，與本件無涉，故不於本件併予宣告沒收銷燬，附此敘明。另被告轉讓安
    非他命所得財物新臺幣參仟元沒收之，如全部或一部不能沒收時，以其財產抵償
    之。
三、至台灣板橋地方法院檢察署移送併辦之八十九年度偵緝字第一五三七號偵查卷，
    其移送意旨略以：被告甲○○於八十七年十二月間在台北縣三重市○○○路九十
    六巷口，非法販賣安非他命白智宏、莊宇軒牟利，而涉犯販賣第二級毒品罪等語
    ，經核該此部所涉毒品危害防制條例第四條第二項販賣第二級毒品罪與本件被告
    所犯轉讓罪，構成要件不同，難認屬裁判上一罪之關係，而得由本院併予審理，
    爰爰退回由公訴人另行偵查起訴。
據上論斷，應依刑事訴訟法第二百九十九條第一項前段、第三百條，毒品危害防制條
例第八條第二項、第十九條第一項，刑法第二條第一項、第十一條前段、第五十六條
、修正後第四十一條第一項、罰金罰鍰提高準條例第二條，判決如主文。
本案經檢察官余若凡到庭執行職務。
中      華      民      國    九十      年      三      月     十五     日
                                       臺灣板橋地方法院刑事第四庭
                                           法    官    徐  子  涵
右正本證明與原本無異。
如不服本判決，應於判決送達後十日內向本院提出上訴狀 (應附繕本)。
                                           書 記 官    彭  麗  紅
中      華      民      國      九十      年    三    月     二十一     日
附錄本案論罪科刑法條全文：
毒品危害防制條例第八條
轉讓第一級毒品者，處一年以上七年以下有期徒刑，得併科新臺幣一百萬元以下罰金
。
轉讓第二級毒品者，處六月以上五年以下有期徒刑，得併科新臺幣七十萬元以下罰金
。
轉讓第三級毒品者，處三年以下有期徒刑，得併科新臺幣三十萬元以下罰金。
前三項之未遂犯罪之。


司法院資訊處製作；財團法人民間司法改革基金會備份。
